【裁判字號】    98,易,3249
【裁判日期】    990317
【裁判案由】    重利
【裁判全文】
臺灣臺北地方法院刑事判決              98年度易字第3249號
公  訴  人  臺灣臺北地方法院檢察署檢察官
被      告  甲○○
上列被告因恐嚇案件，經檢察官提起公訴（98年度偵字第3433號
），本院判決如下：
    主  文
甲○○犯恐嚇危害安全罪，處有期徒刑伍月，如易科罰金，以新
臺幣壹仟元折算壹日。
    事  實
一、緣乙○○因需資金週轉，由丁○○處得知綽號「小王」之甲○○係經營放款業者之人，乙○○乃於民國97年8月7日，向
    甲○○借款新臺幣（下同）40萬元，雙方約定先預扣4萬元
    利息，且以10日為1期，每期利息10分，即每期應支付利息4
    萬元，另需提供2位保證人為擔保。乙○○情商丁○○簽發
    面額40萬元之本票乙紙以為擔保，並偕同甲○○至臺北市○○區○○路1段91號戊○○經營之興紀五金行，要求戊○○
    在乙○○簽發之支票上背書擔保，甲○○則留下0000000000
    號行動電話為聯絡使用。嗣因乙○○未按期還款，保證人丁○○應甲○○之要求代償2期利息後亦無力償付，甲○○為
    逼迫戊○○代為還款，竟基於接續恐嚇之犯意，而為下列犯
    行：（一）於97年10月31日中午，偕同二名真實姓名不詳之
    成年男子，至戊○○經營之興紀五金行，以「乙○○跑掉了
    ，要你還錢，不然就砸店」等語恐嚇戊○○，致戊○○心生
    畏懼；（二）復於97年11月3日撥打電話予戊○○，以「97
    年11月8日15點時前要處理，不然要砸店」等語恐嚇戊○○
    ，致戊○○心生畏懼。
二、案經戊○○訴由臺北市政府警察局中正第二分局報告臺灣臺
    北地方法院檢察署檢察官偵查起訴。
    理  由
一、按被告以外之人於偵查中向檢察官所為之陳述，除顯有不可
    信之情況者外，得為證據；被告以外之人於檢察事務官、司
    法警察官或司法警察調查中所為之陳述，與審判中不符時，
    其先前之陳述具有較可信之特別情況，且為證明犯罪事實存
    否所必要者，得為證據；被告以外之人於審判外之陳述，雖
    不符前4條之規定，而經當事人於審判程序同意作為證據，
    法院審酌該言詞陳述或書面陳述作成時之情況，認為適當者
    ，亦得為證據；當事人、代理人或辯護人於法院調查證據時
    ，知有第159條第1項不得為證據之情形，而未於言詞辯論終
    結前聲明異議者，視為有前項之同意，刑事訴訟法第159 條
    之1第2項、第159條之2及第159條之5定有明文。本案據以認
    定被告甲○○犯罪事實之證據，部分屬於傳聞證據，惟因被
    告及公訴人於本院言詞辯論終結前，均未對於證據能力聲明
    異議，依刑事訴訟法第159條之5第1、2項規定，視為同意上
    開證據具備證據能力；本院審酌該等傳聞證據作成之情況，
    亦無違法或不當情事，因而認為適當，故該等傳聞證據均具
    備證據能力而得作為證據；至其餘資以認定本案犯罪事實之
    非供述證據（詳後述），亦查無違反法定程序取得之情形，
    依同法第158條之4反面規定，應具證據能力，合先敘明。
二、訊據被告甲○○矢口否認有何恐嚇之犯行，辯稱：伊不認識
    乙○○、丁○○及告訴人戊○○等人，亦未謀面，伊未於97
    年10月31日至戊○○經營之興紀五金行恐嚇戊○○，亦未於
    97年11月3日打電話恐嚇戊○○，伊所申辦之0000000000號
    行動電話係為交付伊太太之姊姊使用，方便伊太太之姊姊來
    臺照顧伊罹癌之妻聯繫用，但於交付予伊太太後，即為伊太
    太遺失云云。然查：
（一）證人戊○○於警詢時證稱：於97年8月7日中午，友人乙○○帶2名男子到我經營之「興紀五金店」（中正區○○路○
      段91號）內，該2男子態度非常兇惡，要求我在支票上簽
      名背書。97年10月31日中午，有3名男子到我店中向我恐
      嚇稱「說乙○○跑掉了，要我還錢，不然就要砸店」，我
      向該3名男子稱找乙○○需要時間，就約11月8日前找到乙○○。11月3日該男子打電話稱「97年11月8日15時前要還
      錢，不然要砸店，讓我的店不能開」，我心生畏懼而報案
      。該3名男子中其中「小王」者手機號碼是0000000000。
      」（98年度偵字第3433號卷第10至11頁），並於警詢中到
      場指認編號6之男子（即被告甲○○），有到我店中恐嚇
      我。（同上偵卷第12至13頁）。並於檢察官偵訊時到庭證
      稱：當天乙○○帶3個人到我店裡，2個男子進來、1個蹲
      在店外，被告甲○○就是蹲在店外頭的人，2個進來的男
      子帶乙○○說來確認是否有乙○○這個人，要求我在支票
      上背書。支票影本是97年10月31日被告帶2男子拿支票來
      要求我簽本票，當時他們有給我支票影本，可能是乙○○
      沒有按時還錢所以來找我。被告他們來要過好幾次錢，時
      間不記得，記得8月7日、10月31日、11月3日是因為情況
      特別嚴重，每次來都有說恐嚇的話，確實是被告沒有弄錯
      人（同上偵卷第29至31頁）。又於本院審理時到庭陳稱：
      進來我們店裡那兩個年輕人叫我回電話給他，都是叫我回
      電話給小王，我回電話也是說找小王王經理。被告有進來
      我的店裡，但是他就馬上出去，蹲在店外面，他去我的店
      裡大概2次（本院卷第12至13頁）。
（二）證人丁○○於警詢時證稱：是我介紹乙○○向「小王」借
      貸，我是在報紙分類廣告看到的，「小王」有跟我說過借
      貸40萬元以10天1期，每期利息10分（月息30分）要還4萬
      元，乙○○於97年8月上旬，向「小王」借貸40萬，乙○○跟「小王」、「經理」到我任教的幼稚園前，「小王」
      說要保證人，我開立40萬本票交給「經理」當保證人，後
      來乙○○無力還錢給「小王」，「小王」到幼稚園向我要
      錢，我還幫乙○○還了約2期利息8萬元，事後乙○○有還
      我，「小王」稱乙○○繳不出錢就要向我收取。「小王」
      行動電話0000000000，年約30（同上偵卷第14至15頁），
      並於警詢中到場指認編號2之男子（即被告甲○○）即是
      「小王」（同上偵卷第16至17頁）。並於檢察官偵訊時到
      庭證稱：我之前未到庭是因為怕遇到被告，去年年底在中
      壢復興路麥當勞門口被我指認的被告強押上車，當時他們
      有4個人，主要跟我要錢算錢的都是小王，但其他跟他來
      的人有動手打我還搶我手機。是我在警訊表示被告到我幼
      稚園要錢之後發生的事。他們強押我那次抓我的頭髮，用
      手敲我的頭，因為他們搶我手機要抄我電話我不給他們
      抄。我比較確定警詢時指認的那1張照片就是小王，我後
      來知道小王叫甲○○，是他押我走那次有問我為什麼知道
      他叫甲○○（同上偵3433卷P45至46頁）。
（三）證人乙○○於警詢時證稱：我於97年8月7日透過友人丁○○介紹向綽號「小王」男子借貸新台幣40萬，言明10天1
      期，每期利息10分（月息30分），當日「小王」在興紀五
      金店前，要我開立40萬元本票1張，40萬元客票1張及丁○○開立40萬元本票1張，共計3張支票，跟我本人身分證一
      起交給「小王」及「經理」，然後經理交給我36萬元（預
      扣4萬元利息），丁○○及我朋友戊○○當保證人，我共
      繳給「小王」利息8期，金額32萬元，  直至97年10月中
      旬因被跳票2期利息未給付「小王」、「經理」，「小王
      」就和另一不知名男子在97年11月3日12時許在桃園火車
      站大廳內要求我打電話給戊○○，「小王」  對戊○○稱
      「97年11月8日15時前要處理不然要砸店」。「小王」行
      動電話是0000000000，年約30，「經理」年約40（同上偵
      卷第6至7頁），並於警詢時到場指認編號2（即被告甲○○）就是小王（同上偵卷第8至9頁）。
（四）雖證人乙○○、丁○○、戊○○嗣於本院行交互詰問時，
      均改口稱無法確認被告甲○○即是「小王」，惟證人乙○○、丁○○、戊○○等人均與綽號「小王」者多次見面，
      理應對於綽號「小王」者印象深刻，卻均於記憶猶新之警
      詢及檢察官訊問時多次指認綽號「小王」者即為被告甲○○，告訴人戊○○更於檢察官2度請其確認被告是否就是
      綽號「小王」之人時，明確肯認「小王」就是被告甲○○
      ，不會弄錯。且依證人丁○○於檢察官訊問時之證述可知
      ，綽號「小王」者於98年底曾因為逼迫丁○○代為清償欠
      款，於強押丁○○時詢問丁○○何以會知悉其名字叫甲○○，是顯然綽號「小王」者即係被告無疑，證人乙○○、
      丁○○、戊○○於本院審理時所為上揭無法確認之證述，
      顯係因受不當壓力而翻異前詞，是渠等於警詢及檢察官訊
      問時所為之證述，顯然具有較可信之特別情況，而堪採信
      。
（五）又者，綽號「小王」者所留之聯絡電話0000000000號行動
      電話確係被告所申辦無訛，此為被告所坦承在卷，並有上
      開門號之通聯調閱查詢單，顯示該門號係被告在97年1月9
      日由被告申請使用後，迄至查詢之97年11月17日為止，均
      無停用紀錄（同上偵卷第19頁）。被告雖辯稱該門號係伊
      為交付來臺照顧伊癌妻之姊姊聯繫使用而申辦，但於伊將
      該門號之SIM卡交付伊妻未久，即為伊妻遺失云云，而被
      告之妻丙○○亦到庭附和被告上開辯稱。惟查，證人丙○○為被告之妻，其證詞本有迴護被告之虞，且依丙○○所
      證述，其姊姊係於97年4、5月間始入臺照顧伊，伊係於該
      時自被告處取得該門號之SIM卡後不慎遺失，其不知所遺
      失之行動電話門號為何，但被告係於97年1月9日即申辦該
      行動電話門號，距丙○○之姊來臺，時隔3、4月之久，被
      告卻事先申辦門號欲供其使用，且被告自承係於申辦門號
      後1個月左右將之交付丙○○，除與丙○○所稱上揭使用
      及遺失時間不符，又丙○○及被告於門號SIM卡遺失後，
      卻未向電信公司申請停用，亦與常情不合。參以被告自承
      ，其曾申辦多個預付卡門號供丙○○之不同姊姊使用，則
      即或有如被告所稱遺失行動電話門號SIM卡之事，顯然亦
      非本件用以恐嚇告訴人戊○○之門號SIM卡，故丙○○上
      揭證詞不足以資為被告有利之認定。
（六）綜上所述，本件事證明確，被告上揭辯稱，顯係卸責之詞
      ，不足採信，其犯行堪以認定，應予依法論科。
三、核被告所為，係犯刑法第305條之恐嚇罪。被告先後2次出言
    恐嚇，均係出於恐嚇戊○○還款之動機而為，且時間緊接、
    內容相同，顯係出於同一恐嚇犯意接續而為，應論以一罪。
    其與2名真實姓名不詳之成年男子間有犯意之聯絡，與行為
    之分擔，為共同正犯。爰審酌被告因貸放高利借款予乙○○
    ，於乙○○無力還款之際，為使保證人即告訴人戊○○代為
    還款，竟出言恐嚇告訴人，且犯後矢口否認犯行，態度非佳
    ，暨被告前曾於83年間因竊盜犯罪，經判處有期徒刑5月，
    緩刑3年確定之素行、生活狀況、犯罪之動機、目的、手段
    等一切情狀，量處如主文所示之刑，並諭知易科罰金之折算
    標準。
據上論斷，應依刑事訴訟法第284條之1、第299條第1項前段，刑
法第305條、第41條第1項前段，刑法施行法第1條之1，判決如主
文。
本案經檢察官沈志成到庭執行職務。
中    華    民    國    99    年    3    月    17     日
                  刑事第十五庭  法  官  黃桂興
上正本證明與原本無異。
如不服本判決應於收受送達後10日內向本院提出上訴書狀，並應
敘述具體理由；其未敘述上訴理由者，應於上訴期間屆滿後20日
內向本院補提理由書（均須按他造當事人之人數附繕本）「切勿
逕送上級法院」。告訴人或被害人如對於本判決不服者，應具備
理由請求檢察官上訴，其上訴期間之計算係以檢察官收受判決正
本之日期為準。
                                書記官   陳品潔
中    華    民    國    99    年    3    月    17     日
附錄論罪科刑法條全文：
刑法第305條
以加害生命、身體、自由、名譽、財產之事，恐嚇他人致生危害
於安全者，處2年以下有期徒刑、拘役或3百元以下罰金。

司法院資訊處製作；財團法人民間司法改革基金會備份。
